臺灣橋頭地方法院刑事判決　
111年度交簡上字第28號
上  訴  人  
即  被  告  許智堯




上列上訴人即被告因過失傷害案件，不服本院110年度交簡字第1
707號中華民國110年11月30日第一審刑事簡易判決（聲請簡易判
決處刑案號：110年度偵字第6230號），提起上訴，本院管轄之
第二審合議庭判決如下：
    主  文
上訴駁回。
    理  由
一、程序事項：
  ㈠審判權
    按現役軍人之犯罪，除犯軍法應受軍事裁判者外，仍應依刑
    事訴訟法規定追訴、處罰，刑事訴訟法第1條第2項定有明文
    。又按「現役軍人戰時犯陸海空軍刑法或其特別法之罪，依
    本法追訴、處罰。現役軍人非戰時犯下列之罪者，依刑事訴
    訟法追訴、處罰：一、陸海空軍刑法第44條至第46條及第76
    條第1項。二、前款以外陸海空軍刑法或其特別法之罪。非
    現役軍人不受軍事審判。」，軍事審判法第1條亦有明文。
    準此，現役軍人犯陸海空軍刑法或其特別法以外之罪，自應
    由普通法院依刑事訴訟法規定審判。查被告許智堯雖係現役
    軍人(詳交簡上卷第85、119頁之個人基本資料及兵籍資料查
    詢結果），然其本案所犯之刑法第284條前段之過失傷害罪
    ，為陸海空軍刑法或其特別法以外之罪，本院自有審判權，
    並應依刑事訴訟法之規定進行審判，合先敘明。
　㈡按「對於簡易判決有不服者，得上訴於管轄之第二審地方法
    院合議庭」、「第1項之上訴，準用刑事訴訟法第三編第一
    章及第二章除第361條外之規定」，刑事訴訟法第455條之1
    第1項、第3項分別定有明文。而刑事訴訟法第348條第3項規
    定：「上訴得明示僅就判決之刑、沒收或保安處分一部為之
    」。準此，科刑事項可單獨成為上訴之標的，且若僅就科刑
    事項上訴時，第二審法院即應以原審法院所認定之犯罪事實
    ，作為審認原審量刑妥適與否的判斷基礎。查本件上訴人即
    被告許智堯於本院審判程序已陳明僅針對原判決科刑事項上
    訴（詳交簡上卷第108頁），依前述說明，本院僅就原審判
    決關於量刑妥適與否進行審理，至於原審判決其他部分，則
    非本院審查範圍，合先敘明。
二、本案據以審查量刑妥適與否之原審所認定之犯罪事實、所犯
    罪名：
　㈠犯罪事實：許智堯於民國109年10月11日7時52分許，駕駛車
    牌號碼0000-00號自用小客車，沿高雄市楠梓區榮新街由北
    往南方向行駛，行經該路段與榮昌街136巷之交岔路口時，
    本應注意行經無號誌之交岔路口應減速慢行，作隨時停車之
    準備，且遇「停」字之標字，車輛至此必須停車再開，而依
    當時天候晴、日間有自然光線、柏油路面乾燥無缺陷且無障
    礙物、視距良好，並無其他不能注意之情形，竟疏未注意及
    此，未停車再開即貿然進入該路口，適有宋美華騎乘車牌號
    碼000-0000號重型機車，沿榮昌街136巷由東往西方向行駛
    至上開路口，亦應注意行經無號誌之交岔路口應減速慢行，
    作隨時停車之準備，且遇「停」字之標字，車輛至此必須停
    車再開，疏未注意及此，未停車再開即貿然前行，雙方因而
    發生碰撞，致宋美華人車倒地，受有右踝雙側開放性骨折、
    左踝挫傷、左膝左手擦傷、右踝撕裂傷之傷害。
　㈡所犯罪名：核被告所為，係犯刑法第284條前段之過失傷害罪
    。
三、刑罰減輕事由：被告肇事後，於報案人或勤指中心轉來資料
    未報明肇事人姓名，處理之警員前往現場處理時，肇事人在
    場，並當場承認為肇事人員等情，有高雄市政府警察局道路
    交通事故肇事人自首情形紀錄表可參（警卷第45頁），爰依
    刑法第62條前段規定，減輕其刑。
四、上訴論斷的理由：
  ㈠原審認被告上述犯行罪證明確，並審酌：被告於駕車過程中
    未能善盡駕駛之注意義務，導致告訴人宋美華受傷之結果；
    復考量被告過失之程度、情節、告訴人所受傷勢，及被告因
    和解金額未達成共識故未與告訴人達成和解以填補損害；兼
    衡本件告訴人之與有過失情節，暨被告坦承犯行、大學畢業
    之智識程度、自述小康之生活狀況及前無受有刑事犯罪科刑
    紀錄之素行等一切情狀，量處被告拘役50日，並諭知如易科
    罰金，以新臺幣（下同）1,000元折算1日之易科罰金折算標
    準。經核原審上述量刑，業以行為人之責任為基礎，斟酌被
    告與告訴人各自之過失情節、告訴人所受損害程度，並考量
    被告之智識程度、生活狀況、犯後態度，量處上開刑度，不
    僅本於罪刑相當性之原則，而於法定刑度內量處被告刑罰，
    復已斟酌刑法第57條各款事由，並無濫行裁量之情。
　㈡被告雖主張告訴人在本案中為左方車，而另有未讓右方車即
    被告車輛先行之與有過失，是告訴人之過失程度較高，原審
    判決量刑過重云云。經查：
　1.按「汽車行駛至交岔路口，其行進、轉彎，應依下列規定：
    二、行至無號誌或號誌故障而無交通指揮人員指揮之交岔路
    口，支線道車應暫停讓幹線道車先行。未設標誌、標線或號
    誌劃分幹、支線道者，少線道車應暫停讓多線道車先行；車
    道數相同時，轉彎車應暫停讓直行車先行；同為直行車或轉
    彎車者，左方車應暫停讓右方車先行」，道路交通安全規則
    第102條第1項第2款訂有明文。再按「標誌、標線及號誌之
    定義如左：二、標線  以規定之線條、圖形、標字或其他導
    向裝置，劃設於路面或其他設施上，用以管制道路上車輛駕
    駛人與行人行止之交通管制設施」，道路交通標誌標線號誌
    設置規則第3條第2款亦訂有明文。
　2.查告訴人在本件案發時係左方車，被告則為右方車乙節，固
    有道路交通事故現場圖附卷可佐(詳警卷第29頁)，且上開道
    路交通安全規則第102條第1項第2款，亦規定有左方車應暫
    停讓右方車先行之注意義務。然參諸該規定係以未設標誌、
    標線或號誌之交岔路口為適用前提；反觀本件案發地點路口
    ，在被告及告訴人行進路段於路口前地面均劃有「停」標字
    ，此有現場照片及道路交通事故現場圖在卷可參(詳警卷第2
    9、57頁)，依上揭道路交通標誌標線號誌設置規則第3條第2
    款規定，此標字自屬標線之一種。是本件案發路口係設有標
    線之交岔路口，並無上開左方車應暫停讓右方車先行規定之
    適用。被告援引此規定主張告訴人違反此項注意義務而應負
    較高之肇責，並以此指摘原審量刑過重云云，並非可採。
　3.準此，原審判決之量刑並無不當。被告就原審之科刑事項提
    起上訴，並無理由，應予駁回。
據上論結，應依刑事訴訟法第455條之1第1項、第3項、第368條
，判決如主文。
本案經檢察官陳麗琇聲請簡易判決處刑，檢察官梁詠鈞、莊承頻
到庭執行職務。
中　　華　　民　　國　　111 　年　　12　　月　　2　　日
                  刑事第三庭    審判長法　官  張瑋珍
　　　　　　　　　                    法  官  羅婉怡
　　　　　　　　　                    法  官  彭志崴
以上正本證明與原本無異。
不得上訴。
中　　華　　民　　國　　111 　年　　12　　月　　2 　　日
　　　　　　　　　　　　　　　　　　　書記官　黃淑菁